【裁判字號】    98,訴,946
【裁判日期】    980409
【裁判案由】    毒品危害防制條例
【裁判全文】
臺灣臺中地方法院刑事判決               98年度訴字第946號
公  訴  人  臺灣臺中地方法院檢察署檢察官
被      告  甲○○
上列被告因違反毒品危害防制條例案件，經檢察官提起公訴（98
年度毒偵字第232號），被告於準備程序中就被訴事實為有罪之
陳述，經告以簡式審判之旨，並聽取意見後，本院合議庭裁定由
受命法官獨任進行簡式審判程序，判決如下：
    主    文
甲○○施用第一級毒品，累犯，處有期徒刑柒月，扣案之第一級
毒品海洛因拾包（空包裝總重貳點陸零公克；驗餘淨重合計共壹
點零公克）沒收銷燬之；又施用第二級毒品，累犯，處有期徒
刑陸月。應執刑有期徒刑壹年，扣案之第一級毒品海洛因拾包（
空包裝總重貳點陸零公克；驗餘淨重合計共壹點零公克）沒收
銷燬之。
    犯罪事實
一、甲○○前於民國89年間，因施用毒品案件，經本院裁定令入
    戒治處所施以強制戒治，於90年8月3日經停止戒治付保護管
    束出監，刑罰部分，並經本院以89年度易字第4072號判處有
    期徒刑5月確定；復因施用毒品案件，上開保護管束經撤銷
    並令入戒治處所施以強制戒治，於90年11月25日執行完畢釋
    放，刑罰部分，並經本院以90年度訴字第2569號判處有期徒
    刑10月確定，上開2罪之有期徒刑部分，接續執行，於92年2
    月24日執行完畢；復於93年間，因施用毒品案件，經本院以
    93年度訴字第2936號判決判處有期徒刑1年確定，嗣經減刑
    為有期徒刑6月；復於94年間因搶奪等案件，經臺灣高等法
    院臺中分院（下稱臺中高分院）以94年度上訴字第529號判
    處有期徒刑3年確定，上開2罪經定應執行刑為有期徒刑3年4
    月，於97年3月13日縮刑期滿執行完畢。詎其仍不知悔改，
    竟基於施用第一級毒品之犯意，於97年12月28日18時許，在
    其臺中縣大肚鄉○○路○段62巷3弄17號住處內，以將海洛因
    摻水置入注射針筒，再以注射針筒注射之方式，施用第一級
    毒品海洛因1次；另基於施用第二級毒品之犯意，於97年12
    月28日15、16時許，在其臺中縣大肚鄉○○路○段62巷3弄17
    號住處內，以將甲基安非他命放入玻璃球吸食器點火燃燒生
    煙吸取煙氣之方式，施用第二級毒品甲基安非他命1次。嗣
    於97年12月28日21時10分許，為警於臺中市○區○○路2段
    129號前盤查查獲，並扣得第一級毒品海洛因10包（空包裝
    總重2.60公克；驗餘淨重合計共1.03公克），並經其同意採
    尿送驗，結果呈可待因、嗎啡、安非他命、甲基安非他命陽
    性反應，甲○○於查獲後供出其施用第一級毒品海洛因之來
    源，因而破獲。
二、案經臺中市警察局第三分局報告臺灣臺中地方法院檢察署檢
    察官偵查起訴。
    理    由
一、訊據被告甲○○對其於前揭時、地，施用第一級毒品海洛因
    及第二級毒品甲基安非他命各1次之犯罪事實坦承不諱，且
    其為警查獲時，所採尿液送中山醫學大學附設醫院檢驗結果
    ，呈可待因、嗎啡、安非他命、甲基安非他命陽性反應等情
    ，有該院檢驗科藥物檢測中心出具之尿液檢驗報告1紙存卷
    可稽。此外，扣案之白色粉末10包，經送請法務部調查局鑑
    定結果，均含第一級毒品海洛因成分（空包裝總重2.60公克
    ；驗餘淨重合計共1.03公克），有該局濫用藥物實驗室98年
    1月23日調科壹字第09823003450號鑑定書在卷可憑。又海洛
    因施用入人體後水解還原成嗎啡，再循嗎啡之代謝方式排出
    體外，已據行政院衛生署藥物食品檢驗局（81）藥檢壹字第
    006431號函說明綦詳；又按人體施用安非他命後，主要代謝
    物中有未改變形態之安非他命，而無甲基安非他命之代謝物
    ；而人體施用甲基安非他命後，主要代謝物中會呈甲基安非
    他命及安非他命陽性反應，復有有法務部調查局93年5月4日
    調科壹字第09362413980號函釋綦詳，顯見被告關於曾於上
    開時、地施用第一級毒品海洛因、第二級毒品甲基安非他命
    各1次之自白，應與事實相符。
二、按毒品危害防制條例於92年7月9日修正公布，自93年1月9日
    施行，其中第20條、第23條將施用毒品之刑事處遇程序，區
    分為「初犯」及「5年內再犯」、「5年後再犯」。依其立法
    理由之說明：「初犯」，經觀察、勒戒或強制戒治後，應為
    不起訴處分或不付審理之裁定；「5年內再犯」者，因其再
    犯率甚高，原實施之觀察、勒戒及強制戒治既已無法收其實
    效，爰依法追訴或裁定交付審理。至觀察、勒戒或強制戒治
    執行完畢釋放後，「5年後再犯」者，前所實施之觀察、勒
    戒或強制戒治已足以遮斷其施用毒品之毒癮，為期自新及協
    助其斷除毒癮，仍適用「初犯」規定，始應先經觀察、勒戒
    、強制戒治之程序。從而依該次修正後之規定，僅限於「初
    犯」及「5年後再犯」2種情形，應先經觀察、勒戒或強制戒
    治之程序，此乃該條例第10條之例外規定。倘被告於5年內
    已再犯施用毒品，經依法追訴處罰，縱其第3次（或第3次以
    上）再度施用毒品之時間，在初犯經觀察、勒戒或強制戒治
    執行完畢釋放5年以後，因與單純之「5年後再犯」之情形有
    別，不合於「5年後再犯」之例外規定；且因已於「5年內再
    犯」，顯見其再犯率甚高，原實施觀察、勒戒或強制戒治，
    已無法收其實效，即應回歸原則性規定，由檢察官逕行起訴
    ，依該條例第10條處罰，最高法院95年度臺非字第134號裁
    判可資參照。查被告前於89年間，因施用毒品案件，經本院
    裁定令入戒治處所施以強制戒治，於90年8月3日經停止戒治
    付保護管束出監，刑罰部分，並經本院以89年度易字第4072
    號判處有期徒刑5月確定；復因施用毒品案件，上開保護管
    束經撤銷並令入戒治處所施以強制戒治，於90年11月25日執
    行完畢釋放，刑罰部分，並經本院以90年度訴字第2569號判
    處有期徒刑10月確定，上開2罪之有期徒刑部分，接續執行
    ，於92年2月24日執行完畢；復於93年間，因施用毒品案件
    ，經本院以93年度訴字第2936號判決判處有期徒刑1年，經
    臺中高分院駁回上訴確定，嗣經減刑為有期徒刑6月等情，
    有臺灣高等法院被告前案紀錄表及臺灣臺中地方法院檢察署
    刑案資料查註紀錄表各1份存卷可佐，則被告於本案犯罪事
    實欄所載時、地再犯施用第一級毒品、第二級毒品罪，雖距
    90年11月25日強制戒治執行完畢釋放之時間，已在5年以後
    ，惟其自90年11月25日起之5年內已再犯施用毒品經依法訴
    追處罰，揆諸上開最高法院判決意旨，本案仍應予以依法論
    科，合先敘明。
三、核被告所為，分別係犯毒品危害防制條例第10條第1項、第
    2項之施用第一級毒品罪、施用第二級毒品罪。被告因施用
    而持有毒品行為，本應以持有論，惟持有後進而施用，其持
    有之低度行為應被施用之高度行為所吸收，故不再另論其持
    有毒品罪。又被告所犯上開2罪，犯意各別，行為互殊，應
    予分論併罰。另本案被告於97年12月28日為警查獲時，於警
    、偵訊時均供承其此次施用第一級毒品海洛因，係於97年12
    月26日向綽號「阿聰」即案外人徐源聰購買，嗣臺灣臺中地
    方法院檢察署檢察官就案外人徐源聰販賣第一級毒品海洛因
    犯行偵查起訴，現於本院審理中，有被告甲○○於警、偵訊
    筆錄、臺灣臺中地方法院檢察署檢察官98年度偵字第4738、
    4744、4745、7200號起訴書在卷足憑，是被告就施用第一級
    毒品海洛因部分，供出毒品來源，因而破獲，爰依毒品危害
    防制條例第17條之規定，減輕其刑。被告前因施用毒品案件
    ，經本院以93年度訴字第2936號判處有期徒刑1年確定，嗣
    經減刑為有期徒刑6月確定；復因搶奪案件，經臺中高分院
    以94年度上訴字第529號判處有期徒刑3年確定，上開2罪嗣
    經定應執行為有期徒刑3年4月確定，於97年3月13日縮刑期
    滿執行完畢之事實，有臺灣高等法院被告前案紀錄表及臺灣
    臺中地方法院檢察署刑案資料查註紀錄表各1份在卷可參，
    其受有期徒刑之執行完畢後，5年以內再故意犯本案有期徒
    刑以上之2罪，均為累犯，應依刑法第47條第1項之規定，分
    別加重其刑。被告就施用第一級毒品海洛因部分，其刑同有
    加重及減輕之事由，依刑法第71條第1項之規定，先加後減
    之。爰審酌被告施用毒品，經觀察、勒戒及強制戒治及法院
    論罪科刑後，仍不知戒惕，一再施用，無視於毒品對於自身
    健康之戕害及國家對於杜絕毒品犯罪之禁令，不知戒除惡習
    ，惡性非輕，然念及坦承犯行，態度良好，其施用毒品並無
    危害他人等一切情狀，量處如主文所示之刑，並定其應執行
    之刑，以資懲儆。另扣案之海洛因10包（空包裝總重2.60公
    克；驗餘淨重合計共1.03公克），為被告所有供其施用之毒
    品，業經其自陳明確，應依毒品危害防制條例第18條第1項
    前段之規定，沒收銷燬之。
據上論斷，應依刑事訴訟法第273條之1第1項、第299條第1項前
段，毒品危害防制條例第10條第1項、第2項、第17條、第18條第
1項前段，刑法第11條、第47條第1項、第51條第5款，判決如主
文。
本案經檢察官乙○○到庭執行職務。
中    華    民    國    98   年     4     月    9     日
                 刑事第三庭        法  官  李慧瑜
以上正本證明與原本無異。
如不服本判決，應於收受送達後10日內向本院提出上訴書狀（應
敘述具體理由並附繕本）。
上訴書如未敘述理由，應於上訴期間屆滿後20日內補提理由書於
本院。
中    華    民    國    98  年      4     月    9     日
                                   書記官  陳青瑜
附錄本判決論罪科刑法條
毒品危害防制條例第10條：
施用第一級毒品者，處6月以上5年以下有期徒刑。
施用第二級毒品者，處3年以下有期徒刑。


司法院資訊處製作；財團法人民間司法改革基金會備份。
